【裁判字號】    89,交訴,192
【裁判日期】    891220
【裁判案由】    過失致死
【裁判全文】
臺灣彰化地方法院刑事判決                        八十九年度交訴字第一九二號
    公  訴  人  臺灣彰化地方法院檢察署檢察官
    被      告  甲○○
右列被告因過失致死案件，經檢察官提起公訴 (八十九年度偵字第五四七一號)，本
院判決如左：
    主  文
甲○○從事業務之人，因業務上之過失致人於死，處有期徒刑壹年。
    事  實
一、甲○○平日以種植果樹、從事農耕為業，並以小貨車載運其種植之水果為附隨業
    務；而於民國八十九年六月三十日上午，駕駛牌照號碼ＰＩ─五七九八號自小貨
    車搭載其妻、子，自台中縣和平鄉住處出發後，欲前往彰化縣彰化市訪友以籌借
    款項，嗣至同日上午十一時五十分左右，乃沿著彰化縣芬園鄉○○路○段（省道
    台十四線）內側第一快車道自南投縣草屯鎮往彰化縣芬園鄉方向行進，適有王秀
    珠騎乘牌照號碼ＶＴＵ一六九六號輕機車前踏板處裝載香煙，亦沿著彰化縣芬園
    鄉○○路○段（省道台十四線）內側第二快車道自南投縣草屯鎮往彰化縣芬園鄉
    同方向行進中，欲在芬草路、外環道三岔路口處左轉繼續行走芬草路返回家中，
    而甲○○本應注意車前狀況，隨時採取必要之安全措施，且應注意在設有行車時
    速不得超過五十公里之路段不得超速行駛，另王秀珠亦本應注意車前狀況，隨時
    採取必要之安全措施，且應注意於變換車道時應保持前後車與併行之安全距離，
    而按當時天色為日間、天候為晴、光線明亮，且道路為乾燥、無缺陷、無障礙之
    郊區直線雙向、三線道（內側快車道二線，外側慢車道一線）之柏油道路，視距
    應尚良好，雙方均顯無不能注意之情形，但竟均疏未注意及此，甲○○竟以時速
    每小時六十餘公里之速度超速行駛，王秀珠則於距離三岔路口尚有數百公尺之遙
    之彰化縣芬園鄉○○路○段七十一號斜前方處，冒然自內側第二快車道變換至內
    側第一快車道，甲○○待發覺時煞避已然不及，致在內側第一快車道中間處，自
    小貨車右前端車頭自後擦撞及輕機車正後方，王秀珠與機車因而摔倒於地，在路
    面刮擦而行十七點一公尺（刮地痕係起自內側第一快車道中間處，終於第一、二
    快車道之分道線處）方行靜止，王秀珠因而受有頭枕骨部外傷合併顱內出血、左
    膝前部擦傷一處（二乘二公分）等傷害，自小貨車則復又擦碰左側安全島後方行
    靜止，而在路面上留下長達十八點九公尺之煞車痕，嗣經旁人見狀以電話報警處
    理，而由救護車將王秀珠送醫急救，惟王秀珠仍因傷重延至同年七月四日中午十
    二時廿五分不治死亡。
二、案經死者王秀珠之女乙○○、子蕭吉雲訴由臺灣彰化地方法院檢察署檢察官偵查
    起訴。
    理  由
一、訊據被告甲○○固不否認於上揭時、地與被害人王秀珠發生碰撞之事實，惟辯以
    ：當時未超速云云。惟查，依據卷附之彰化縣警察局道路交通事故調查報告及照
    片所示，肇事路段為速限每小時五十公里，且路面狀況鋪設瀝青，現場留有被告
    剎車痕長達十八點九公尺，再對照交通部道路交通安全督導會以交導登（６２）
    字第二三二號函所訂之一般公路汽車剎車距離、行車速度對照表，被告當時車速
    顯已達每小時時速六十公里以上，是被告所辯未超速一節，礙難採信；又被害人
    所騎乘之輕機車於本件行車事故發生後，係在路面留下長達十七．一公尺之刮地
    痕，刮地痕起自內側第一快車道中間處、終於第一、二快車道之分道線處（呈現
    右前斜方向），及機車亦傾倒於第一、二快車道之分道線處等情，被害人之機車
    係位於快車道上為被告撞及，亦可認定。按駕駛人駕駛汽車，應遵守道路交通標
    誌之指示，及應注意車前狀況，隨時採取必要之安全措施，交通安全規則第九十
    條、第九十四條第三項定有明文；及變換車道應注意安全，同規則第九十八條第
    一項第六款亦定有明文，故被告未依速限行車超速，復未注意車前狀況；而被害
    人冒然變換車道不當致生本件事故，二人同有過失，且經台灣省彰化縣區車輛行
    車事故鑑定委員會鑑定結果，結論認為：「王秀珠駕駛輕機車貿然變換車道不當
    ，為肇事主因。甲○○駕駛自小貨車超速行駛，為肇事次因。」，有台灣省彰化
    縣區車輛行車事故鑑定委員會八十九年九月廿二日彰鑑字第八九五二四號鑑定意
    見書一份在卷足憑。再查，王秀珠因而受有頭枕骨部外傷合併顱內出血、左膝前
    部擦傷一處等傷害，延至同年七月四日中午十二時廿五分仍因傷重不治死亡等情
    ，亦據臺灣彰化地方法院檢察署檢察官督同檢驗員相驗無訛，並製有相驗屍體證
    明書、驗斷書各一份，暨有彰化基督教醫院法醫參考病歷摘要一份、照片等附卷
    可參；且與被告甲○○之過失行為間，顯有相當之因果關係。被告犯行堪以認定
    。
二、被告平日即以駕駛小貨車載運水果為其附隨業務，業據其於偵查中供承在卷，核
    被告所為係犯刑法第二百七十六條第二項業務過失致死罪，公訴人雖認被告所為
    係犯同法第二百七十六條第一項過失致死罪嫌，自有未洽，惟犯罪事實同一，本
    院爰變更起訴法條。爰酌被告犯罪所生之危害、被害人亦與有過失，甚為肇事之
    主因、未能與被害人家屬達成和解、未有何前科素行尚佳及犯罪後之態度等一切
    情狀，量處如主文所示之刑。
據上論斷，應依刑事訴訟法第二百九十九條第一項前段、第三百條，刑法第二百七十
六條第二項，罰金罰鍰提高標準條例第一條前段，判決如主文。
本案經檢察官王怡仁到庭執行職務。
中    華    民    國    八十九    年    十二      月       二十         日
                                臺灣彰化地方法院刑事第一庭
                                    法      官  吳  俊  螢
右正本證明與原本無異。
如不服本判決，應於送達後十日內向本院提出上訴狀(須附繕本)。
告訴人或被害人對於判決如有不服具備理由請求檢察官上訴者，其上訴期間之計算係
以檢察官收受判決正本之日期為準。
                                    法院書記官  莊  素  美
中    華    民    國    八十九    年    十二      月      二十二        日
刑法第二百七十六條
因過失致人於死者，處二年以下有期徒刑、拘役或二千元以下罰金。
從事業務之人，因業務上之過失犯前項之罪者，處五年以下有期徒刑或拘役，得併科
三千元以下罰金。


司法院資訊處製作；財團法人民間司法改革基金會備份。
